最高法院刑事判決　　　　　　　九十四年度台上字第四一二號
　　上　訴　人　甲○○
　　　　　　　　　　　　號
　　　　　　　　　　　　（另案在台灣台東戒治所戒治中）
上列上訴人因殺人未遂案件，不服台灣高等法院花蓮分院中華民
國九十三年十月十四日第二審判決（九十三年度上訴字第七六號
，起訴案號：台灣台東地方法院檢察署九十二年度偵字第一六六
八、一六六九、一九六八號），提起上訴，本院判決如下：
    主  文
上訴駁回。
    理  由
按刑事訴訟法第三百七十七條規定，上訴於第三審法院，非以判
決違背法令為理由，不得為之。是提起第三審上訴，應以原判決
違背法令為理由，係屬法定要件。且必須依據卷內資料為具體指
摘，並足據以辨認原判決已具備違背法令之形式，始屬相當。如
果上訴理由書狀並未依據卷內訴訟資料，具體指摘原判決不適用
何種法則或如何適用不當，或所指摘原判決違法情事，顯與法律
規定得為第三審上訴理由之違法情形，不相適合時，均應認其上
訴為違背法律上之程式，予以駁回。本件原判決維持第一審論上
訴人甲○○共同殺人未遂罪，判處有期徒刑拾參年，扣案ＲＥＰ
ＵＢＬＩＣ　ＡＲＭＳ廠製四０一型口徑九釐米制式半自動手槍
壹枝（含彈匣壹個，槍枝管制編號：0000000000號）
及口徑九釐米之制式子彈參顆均沒收部分之判決，駁回上訴人在
第二審之上訴。係依憑上訴人知悉林書銘、郇國光買槍要槍殺馬
應皓之自白，參酌林書銘、郇國光之證述及扣案九０手槍一枝（
含彈匣一個，槍枝管制編號：0000000000號）、九０
手槍子彈三顆（原扣案六顆，其中三顆已於送鑑時試射擊發），
而該扣案槍、彈經送請內政部警政署刑事警察局鑑驗結果，認送
鑑九０手槍一枝，係南非ＲＥＰＵＢＬＩＣ　ＡＲＭＳ廠製四０
一型口徑九釐米制式半自動手槍，槍管內具六條右旋來復線，機
械性能良好，可擊發同口徑之制式子彈，具殺傷力，送鑑九０手
槍彈六顆，認均係口徑九釐米之制式子彈，取樣三顆試射後，認
均具殺傷力；射殺被害人馬應皓之子彈，係由前揭扣案之制式手
槍所擊發，有內政部警政署刑事警察局九十二年八月二十八日刑
鑑字第０九二０一二六二一四號槍彈鑑定書、九十二年八月二十
九日刑鑑字第０九二０一六四四八五號函各一紙在卷，及卷附被
害人馬應皓台北榮民總醫院診斷證明書、台北市立仁愛醫院診斷
證明書、馬應皓遭槍殺之現場圖各一紙、病歷資料一份、現場照
片十四張、另案被告吳家溱（業經原審法院於九十三年十二月三
十一日，以教唆共同殺人未遂罪，判處有期徒刑十三年）與被害
人馬應皓共同書立之協議書、馬應皓書寫之借據、吳家溱出具之
切結書各一紙、馬應皓簽發予吳家溱之支票三紙等證據資料，而
為論斷，已詳敘其所憑之證據及認定之理由。而以上訴人辯稱：
純係林書銘個人接受委託，伊僅負責帶路，並未參與開槍之行為
云云，為飾卸之詞，不足採取，在理由內依憑卷證資料，詳加指
駁；並說明：（一）林書銘供陳：有跟甲○○、郇國光去殺人，
一共有二次，都是甲○○帶路，也是甲○○叫我們去殺人。第二
次所持槍枝是伊在台中買的，因為甲○○說還有下一次，買槍的
錢是第一次收的錢購得的，是郇國光開的槍，當時是伊開車。是
甲○○指認目標給伊等，動手前他把伊帶去被害人公司指認，並
看他的車子。第二件案子，伊買到手槍到高雄與甲○○、郇國光
會合，並把手槍交給甲○○，他二人先搭車到台北，伊在高雄隔
一晚才自己搭車到台北會合。甲○○說槍擊部分可以拿到一百二
十萬元。核與另案被告郇國光於第一審行遠距訊問時以證人身分
具結證述：是甲○○要伊去對被害人開槍的，他說越嚴重越好，
有說要打死他，林書銘也有聽到。他答應要給伊四十五萬元，伊
拿到二十四萬九千元，伊等有在電話中爭吵被害人是否死亡。佐
以上訴人甲○○復供承：台北有位吳小姐打電話給伊，跟伊說她
在台北跟人家做生意被騙、被欺負，當時林書銘在伊身邊，伊聽
了之後就告訴林書銘台北有人要出錢請伊等去處理一下，也就是
教訓對方，當時伊有想要去了解一下事情原委，但想了想還是不
去了，後來林書銘告訴伊還是上去處理好了，所以最後伊跟林書
銘、旺仔（盧璋旺）一起上台北。……八十八年伊假釋出獄後有
打過一次電話給她，之後就是受她委託時才接到他的電話，受委
託後一共看過她五～六次。第一次潑硫酸代價是二十萬，後來有
全數給，林書銘拿十萬元、旺仔拿六萬元、國光跟伊各拿二萬元
；第二次槍擊給我們一二０萬元，但後來分三次給只給了六十五
萬，第一次二十五萬給林書銘拿去買槍、第二次三十萬給林書銘
十五萬、國光十五萬，最後一次十萬全部給國光。顯然甲○○與
吳家溱聯絡、拿錢後交予林書銘用以購買槍、彈，主導分配所獲
得的報酬。另林書銘嗣後於第一審具結證稱：……開槍打馬應皓
一事伊有問過郇國光，是伊自己決定要開槍的，甲○○僅負責告
訴伊楊敏業及馬應皓之住家位置云云，因與郇國光之證詞不符，
況參以本案不僅係由甲○○負責與另案被告吳家溱聯絡及見面，
其會合之時間、地點、犯案之處所、行兇之對象及犯案所得之分
配，亦均由甲○○負責操控等情，益徵甲○○在本案中確係居於
領導、指揮之地位無訛，林書銘上述證詞是事後迴護之詞，無可
採信。（二）刑法上殺人與傷害致死之區別，視加害人於下手加
害時有無死亡之預見為斷，被害人所受之傷害程度，固不能據為
認定有無殺意之唯一標準，但加害人之下手情形如何，於審究犯
意方面，仍不失為重要參考資料。胸部為人體心臟及肺臟等重要
臟器之所在，內部均有大動脈通過，顯為人體之要害部位，以具
殺傷力之手槍朝胸部擊發子彈，子彈易貫穿心臟、肺臟等臟器，
足以致人於死，應為甲○○、林書銘所可預知，是其謀議開槍行
兇時，顯已具有殺人之犯意；參以另案被告郇國光於原審具結證
稱：甲○○曾告訴伊要開槍打死馬應皓，且越嚴重越好；伊在距
離馬應皓約二部自用小客車寬度之地方開槍射殺馬應皓等語，及
由郇國光與甲○○間曾針對是否已將被害人馬應皓擊斃與擊斃後
應取得之報酬發生爭執等情觀之，益徵甲○○、林書銘及另案被
告郇國光於謀議槍擊被害人馬應皓之際，即以殺死被害人馬應皓
為其目標，是甲○○確有殺人之故意甚明。從形式上觀察，原判
決並無違法之情形存在。上訴意旨略稱：伊曾向吳家溱各收取三
十萬元及十萬元之行兇代價，其中伊所收取之三十萬元，交由林
書銘、郇國光平分，後收取之十萬元則由郇國光獨得，伊從未取
得一分一毫，如伊有參與，不可能分毫未得，而原判決理由內記
載伊在本案係居於領導、指揮地位，則與伊收取金錢之比例大相
逕庭，顯有事實與理由矛盾之情形云云。惟查：證據之取捨與事
實之認定，為事實審法院之職權，倘其採證認事並不違背證據法
則，即不得任意指為違法。本件原判決已說明其憑以認定上訴人
參與上開犯行之依據及理由，並論述上訴人與吳家溱達成之協議
為一百二十萬元，而上訴人第一次所取得之二十五萬元中，除買
槍、彈外，所餘十二萬元由上訴人與林書銘、郇國光均分，第二
次所取得之三十萬元，由林書銘、郇國光均分，第三次所取得之
十萬元由郇國光獨得，此外仍有五十五萬元未向吳家溱收取，上
訴人即不得遽以其未取得分毫金錢，而指原判決為違法。上訴意
旨未依據卷內訴訟資料，對原判決究竟如何不適用法則或適用不
當為具體之指摘，徒憑己見就原判決已說明事項或屬原審採證認
事職權之適法行使，任意指摘為違法，自非適法之第三審上訴理
由。其餘上訴意旨，經核係置原判決之明白論斷於不顧，猶執已
為原審指駁之陳詞爭辯，亦難認符合首揭法定之第三審上訴要件
。其上訴違背法律上之程式，應予駁回。
據上論結，應依刑事訴訟法第三百九十五條前段，判決如主文。
中　　華　　民　　國　九十四　年　　一　　月　二十一　日
                      最高法院刑事第九庭
                          審判長法官  林　增　福
                                法官  邵　燕　玲
                                法官  張　清　埤
                                法官  陳　世　雄
                                法官  陳　朱　貴
      本件正本證明與原本無異
                                      書  記  官
中　　華　　民　　國　九十四　年　　一　　月　二十七　日
                                                      Ｑ
